【裁判字號】    99,訴,1082
【裁判日期】    991130
【裁判案由】    違反毒品危害防制條例
【裁判全文】
臺灣屏東地方法院刑事判決              99年度訴字第1082號
公  訴  人  臺灣屏東地方法院檢察署檢察官
被      告  黃瑞祥
列被告因違反毒品危害防制條例案件，經檢察官提起公訴（99年
度毒偵字第1821號），嗣因被告就被訴事實為有罪之陳述，本院
告知被告簡式審判程序之旨，並聽取當事人之意見後，本院合議
庭裁定改由受命法官獨任依簡式審判程序進行，判決如下：
    主  文
黃瑞祥施用第一級毒品，累犯，處有期徒刑壹年。又持有第一級
毒品，累犯，處拘役參拾日，如易科罰金，以新臺幣壹仟元折算
壹日；扣案之第一級毒品海洛因壹包（含包裝袋，驗前淨重零點
壹肆捌公克、驗後淨重零點壹參捌公克），沒收銷燬之。
    事  實
一、黃瑞祥前因施用毒品案件，先後經本院裁定送觀察、勒戒後
    ，因均認無繼續施用毒品之傾向，而分別於民國89年2 月25
    日、89年10月9 日觀察、勒戒執行完畢釋放，並經臺灣屏東
    地方法院檢察署檢察官於89年2 月28日以89年度毒偵字第37
    1 號、528 號，臺灣臺中地方法院檢察署於89年10月7 日以
    89 年 度毒偵字第5022號不起訴處分確定。黃瑞祥於上開觀
    察、勒戒執行完畢釋放後之5 年內，復因施用毒品案件，除
    經送強制戒治外（按：強制戒治部分，因毒品危害防制條例
    於93 年1月9 日施行而未執行完畢），並經本院於92年10月
    29 日 以92年度訴字第529 號判處有期徒刑7 月確定；又因
    施用毒品案件，經本院於93年5 月25日以93年度訴字第251
    號判處有期徒刑7 月確定，並均已執行完畢。嗣黃瑞祥又因
    施用毒品案件，經臺灣高等法院高雄分院以94年度上訴字第
    1309號判決處有期徒刑1 年2 月確定；復因施用毒品案件，
    經本院以95年度訴字第126 號判決處有期徒刑1 年4 月確定
    ；又因竊盜案件，經本院以95年度簡字第12 71 號判決處有
    期徒刑6 月確定；嗣經入監執行後，復經本院以96年度聲減
    字第845 號裁定均減刑，並就前揭94年度上訴字第1309號減
    為有期徒刑7 月，就前揭95年度訴字第126 號及95年度簡字
    第1271號定應執行刑為有期徒刑10月確定，而於96年11月28
    日因縮短刑期假釋出獄，並於97年3 月14日縮刑期滿，假釋
    未經撤銷而執行完畢。詎黃瑞祥仍不知悔改，竟基於施用第
    一級毒品之犯意，於99年7 月22日13時許，在屏東縣東港鎮
    慈惠護專附近之某土地公廟旁之廁所內，以針筒注射方式，
    施用第一級毒品海洛因1 次；另基於持有第一級毒品之犯意
    ，於99年7 月23日12時許，在屏東縣東港鎮○○路慈惠護專
    旁，以新臺幣1,000 元之代價，向姓名年籍不詳、綽號「阿
    林仔」之成年男子購買第一級毒品海洛因1 包（驗前淨重0.
    148 公克、驗後淨重0.138 公克），經該綽號「阿林仔」交
    付予其收受而持有之。嗣於99年7 月23日13時30分許，在屏
    東縣東港鎮○○路慈惠護專旁，為警查獲，經徵得其同意採
    尿送驗結果呈嗎啡陽性反應，並扣得其所持有而尚未及施用
    之上述第一級毒品海洛因1 包，始獲上情。
二、案經屏東縣政府警察局東港分局報告臺灣屏東地方法院檢察
    署檢察官偵查起訴。
    理  由
一、本件被告黃瑞祥所犯係死刑、無期徒刑、最輕本刑為3 年以
    上有期徒刑以外之罪，其於準備程序中就被訴事實為有罪之
    陳述，經本院告知簡式審判程序之旨，並聽取公訴人及被告
    意見後，合議庭裁定由受命法官獨任進行簡式審判程序，合
    先敘明。
二、訊據被告對於上揭時、地，施用第一級毒品海洛因後，再向
    該綽號「阿林仔」購買而持有第一級毒品海洛因等犯罪事實
    ，均坦承不諱；而被告為警查獲所採之尿液檢體，經送台灣
    檢驗科技股份有限公司以酵素免疫分析法及氣相層析質譜儀
    法檢驗結果，呈現嗎啡陽性反應，此有該公司99年8 月10日
    編號KH/2010/00000000濫用藥物檢驗報告暨屏東縣政府警察
    局東港分局偵辦毒品條例案尿液送受檢人真實姓名代號對照
    表（尿液代號：東警分第0000000 號）各1 份附卷可稽；且
    扣案之白色粉末1 包，經送高雄市立凱旋醫院鑑驗之結果，
    確含有第一級毒品海洛因成分無訛（驗前淨重0.148 公克、
    驗後淨重0.138 公克），有該醫院99年7 月28日高市凱醫驗
    字第13891 號濫用藥物成品檢驗鑑定書1 份在卷可佐，是被
    告上揭施用第一級毒品，以及持有第一級毒品之犯行，均堪
    認定，應予依法論科。
三、核被告所為，係犯毒品危害防制條例第10條第1 項之施用第
    一級毒品罪、同條例第11條第1 項之持有第一級毒品罪。被
    告於99年7 月22日13時許前，持有第一級毒品之低度行為，
    應為其後施用第一級毒品之高度行為所吸收，故不另論該部
    分之持有毒品罪。惟被告於99年7 月23日12時許，向該綽號
    「阿林仔」之男子購買第一級毒品海洛因之行為，係發生在
    被告前揭施用第一級毒品之後，堪認被告前揭施用第一級毒
    品之犯行，與被告事後向綽號「阿林仔」之男子購買而持有
    第一級毒品之犯行，犯意各別，應予分論併罰。至檢察官雖
    未於99年度毒偵字第1821號起訴書所犯法條欄引用毒品危害
    防制條例第11條第1 項之條文，惟已於該起訴書犯罪事實欄
    載明被告持有第一級毒品經查獲之事實，並經本院於準備程
    序、審理程序中補充告知被告另涉犯持有第一級毒品罪嫌，
    此有本院99年11月18日準備程序筆錄、審判筆錄等在卷足憑
    ，是該部分既在起訴範圍內，本院自應予以審理，附此敘明
    。被告前有如前揭犯罪事實欄所載論罪科刑及執行完畢之紀
    錄，此有臺灣高等法院被告前案紀錄表1 份在卷可佐，是被
    告於有期徒刑執行完畢後，5 年內故意再犯本件有期徒刑以
    上之2 罪，均為累犯，均應依法加重其刑。本院審酌被告施
    用毒品，足以戕害其身心，滋生其他犯罪，惡化治安，嚴重
    損及公益，且被告前曾犯有施用毒品，復經觀察勒戒執行完
    畢，再因多次施用毒品案件，經法院判刑確定，其竟再為本
    件施用毒品與持有第一級毒品之犯行，顯見其不思悔改，自
    我控制能力亦顯不佳；惟另考量被告於犯後已能坦承犯行，
    而其施用毒品之行為於本質上係屬自我戕害行為，反社會性
    之程度應屬較低，且其持有第一級毒品之數量不多，兼衡其
    之犯罪動機、目的、智識程度等一切情狀，認檢察官具體求
    刑有期徒刑1 年2 月，尚屬過重，分別量處如主文所示之刑
    ，併就判處拘役部分，諭知易科罰金之折算標準。扣案之白
    色粉末1 包，業經高雄市立凱旋醫院鑑驗係屬第一級毒品海
    洛因無訛，已如前述，而包裝袋與其上殘留之毒品，已難以
    分析剝離，應視同毒品整體，併依毒品危害防制條例第18條
    第1 項前段規定，不問屬於犯人與否，併宣告沒收銷燬之，
    至於送鑑耗損之海洛因粉末，既已滅失，自無庸再予宣告沒
    收銷燬之必要。
據上論斷，應依刑事訴訟法第273 條之1 第1 項、第299 條第1
項前段，毒品危害防制條例第10條第1 項、第11條第1 項、第18
條第1 項前段，刑法第11條、第47條第1 項、第41條第1 項前段
，判決如主文。
本案經檢察官鍾佩真到庭執行職務。
中    華    民    國    99    年    11    月    30    日
                  刑事第二庭  法  官  楊宗翰
以上正本證明與原本無異。
如不服本判決，應於收受送達後10日內向本院提出上訴書狀。
中    華    民    國    99    年    11    月    30    日
                              書記官  鍾小屏
附錄本判決論罪科刑法條全文：
毒品危害防制條例第10條
施用第一級毒品者，處6月以上5年以下有期徒刑。
施用第二級毒品者，處3年以下有期徒刑。
毒品危害防制條例第11條
持有第一級毒品者，處3 年以下有期徒刑、拘役或新臺幣5 萬元
以下罰金。
持有第二級毒品者，處2 年以下有期徒刑、拘役或新臺幣3 萬元
以下罰金。
持有第一級毒品純質淨重10公克以上者，處1 年以上7 年以下有
期徒刑，得併科新臺幣1 百萬元以下罰金。
持有第二級毒品純質淨重20公克以上者，處6 月以上5 年以下有
期徒刑，得併科新臺幣70萬元以下罰金。
持有第三級毒品純質淨重20公克以上者，處3 年以下有期徒刑，
得併科新臺幣30萬元以下罰金。

司法院資訊處製作；財團法人民間司法改革基金會備份。
